【裁判字號】    91,重上更(一),177
【裁判日期】    920129
【裁判案由】    違反電信法
【裁判全文】
臺灣高等法院臺中分院刑事判決            民國九十一年度重上更(一)字第一七七號
    上  訴  人
    即  被  告  丙○○  男  二.
右上訴人因違反電信法案件，不服臺灣臺中地方法院八十八年二月四日第一審判決（
民國八十七年度訴字第一三六五號，起訴案號：臺灣臺中地方法院檢察署八十七年度
偵字第六九六三號），提起上訴，本院判決後最高法院發回更審，本院判決如左：
    主      文
原判決撤銷。
丙○○連續意圖為自己不法之利益，以有線盜用他人電信設備通信，處有期徒刑陸月
，如易科罰金以佰元之折算壹日。
    事      實
一、丙○○基於意圖為自己不法利益之概括犯意，自民國（下同）八十七年一月三十
    一日起至同年二月二十五日止，利用其堂妹乙○○與其住居同址，即台中縣霧峰
    鄉○○村○○街八巷三二號，而乙○○前往台中市工作長期未在家中之機會，先
    後多次以不詳之方式侵入上開乙○○居住之房間（侵入住宅部分未據告訴），先
  後盜用裝置在該房間內00－0000000號之有線電話，至附表(一)所載之電
    話號碼，與其友人王尚仁、吳書銘等人聯絡，並盜打至如附表(二)所載國際色情電
    話，致使中華電信股份有限公司陷於錯誤，而提供電信服務，共計詐得財產上不
    法利益金額共計新台幣十四萬五千八百零三元。嗣為丙○○之胞姐陳美菊告知乙
    ○○有人打其呼叫器且係留乙○○所裝設之上開電話號碼後，乙○○乃於同年二
    月十二日自二十三時許起至隔日凌晨六時許連續試打上開電話號碼，發現該電話
    竟均在通話中，經報警後，始悉上情。
二、案經乙○○訴由臺灣臺中地方法院檢察署檢察官偵查起訴。
    理      由
一、訊據上訴人即被告丙○○（以下稱被告）固坦承於八十七年二月十六日上午一時
    許，利用告訴人乙○○（以下稱告訴人）所裝設之上開電話，撥打（０八）00
    00000號電話給屏東友人王尚仁聯絡之事實（即附表一所載），惟矢口否認
    有何盜打告訴人家中電話之事實，辯稱：伊係經告訴人之同意，始借用上開電話
    打00－0000000號電話號碼至屏東與友人王尚仁聯絡，又伊晚上均在上
    班，不可能以告訴人所裝設之上開電話盜打國內及國外色情電話，伊不知告訴人
    所裝設之上開電話何以會遭人盜打云云。經查：
  (一)本件告訴人所裝設之上開電話，確遭被告盜打如附表(一)、(二)所載電話之事實，業
    據告訴人先後於偵、審中指訴綦詳，並經證即被告之姊陳美菊於原審證稱：「不
    是在二月，是在一月份，因那時乙○○人在臺中，卻有人以她的電話留話ＣＡＬ
    Ｌ我，我因回ＣＡＬＬ卻電話中，我才ＣＡＬＬ乙○○，他回ＣＡＬＬ說他人在
    台中，我才告訴他有人留她的電話ＣＡＬＬ我的事」各等語（見原審卷第十七頁
    反面、十八頁正面）。且告訴人係因證人陳美菊告知有人打其呼叫器且係留乙○
    ○所裝設之上開電話號碼後，乃於八十七年二月十二日自二十三時許起至隔日凌
    晨六時許連續試打上開電話號碼後，發現該電話均在通話中，經報警處理始查悉
    等情，顯見告訴人之指訴應非子虛。此外並有告訴人所有00－0000000
    號電話，八十七年一、二月份之國內、外通聯紀錄各一份在卷可稽（見偵查卷第
    三十一頁）。故被告在警訊中陳稱：伊於八十七年一月至三月初間，曾經告訴人
    之同意，進入其房內打國內電話二至三通，於八十七年一月間，曾打一通與證人
    王尚仁，其他用扣機方式打二至三通找潭子朋友等語（見同上偵查卷第七頁反面
    ）；被告嗣於偵查中則又稱：伊曾向告訴人借過好幾次電話，但日期不記得，告
    訴人之朋友「阿寶」在場云云（見同上偵查卷第二十七頁）；被告於原審或又稱
    ：伊只打到屏東及打一通扣機，共只打二通（見原審卷第十一頁）；或又辯稱：
    伊只向告訴人借過一次電話而已（見原審卷第一００頁）。經核被告所辯內容前
    後不一，是否屬實，顯非無疑，益見告訴人所為指述，應非虛妄。
  (二)被告於偵、審中均坦承：伊確於八十七年二月十六日上午一時許，曾以告訴人上
    開00－0000000號之電話，撥打至屏東與王尚仁聯絡等情是實，上情並
    據證人王尚仁在偵查時證述屬實（見同上偵查卷第二十八頁），並有該日之國內
    通聯紀錄一份附卷足稽，被告上開自白核屬實在。被告雖又辯稱：伊撥打該次電
    話係徵得告訴人之同意後為之，且當次伊打了十幾分鐘云云。然告訴人先後多次
    於偵、審中均明確指稱：八十七年二月十六日當天，伊並不在霧峰住處（即上開
    電話之裝機地址），被告亦未曾向其借用過電話等語。且觀之上開00－000
    0000號電話，八十七年二月十六日之國內通聯紀錄，其通話時間僅三百九十
    五秒（約六分半鐘），則被告上開所辯亦與事證不符，益見被告上開所辯並無可
    採，告訴人所為指陳應屬事實。另核告訴人上開電話之通聯紀錄，其內載有自八
    十七年二月十三日起至同年月二十一日止，與000000000號呼叫器間，
    共有十二次之通訊紀錄，而上開000000000號呼叫器號碼，則亦為證人
    王尚仁所租用之事實，並據本院前審向中華電信股份有限公司臺灣南區電信分公
    司屏東營運處函查明確，有該處八十八年七月二十二日屏營字第八八Ｃ七００一
    八七號函附卷可證（本院前審卷七十一頁），而證人王尚仁為被告之友人，證人
    王尚仁並不認識告訴人之事實，並據被告在偵查中供承甚詳（見偵查卷第二十七
    頁），則上開呼叫器號碼顯亦均係被告所盜打，至為明確。益足佐證告訴人所為
    指陳確屬事實。
  (三)電話號碼0000000000號為證人蔡書銘所承租，有中華電信股份有限公
    司臺灣南區電信分公司，以八十七年八月二十七日南營字第八七Ｃ七七０一八０
    一號函，所檢送之相關資料附卷可證（見原審卷第三十六頁、第三十七頁），而
    證人蔡書銘在原審明確結證稱：伊認識被告及王尚仁，伊住嘉義，曾與被告用上
    開電話聯絡過，但伊不認識告訴人乙○○等語甚詳（見原審卷第八十三頁），則
    由證人蔡書銘之證言內容，參照上述通聯紀錄所載之事實，可見告訴人顯無可能
    撥打電話予證人蔡書銘，被告確有盜打告訴人之電話與證人蔡書銘聯絡，至為明
    確。又被告於偵查中或稱：伊下班後約為上午二時許等語，或於原審八十七年九
    月二十三日調查時又稱：伊不認識證人蔡書銘等情，另於原審八十八年一月七日
    審理時復改稱：伊均在上午八時始下班云云，茍被告未因心虛而否認涉案，何須
    矢口否認與證人蔡書銘認識之事實，且其前後供詞又何以會一再變更？且前後有
    多處矛盾之處？則被告辯稱：伊未盜打告訴人之電話，伊凌晨均在上班云云，顯
    不足採。另審酌被告家中亦裝設有000000000號電話，為被告在原審所
    自承（見原審卷第八十四頁），而被告如撥打上揭電話之通話時間，多數均於凌
    晨零時至四時許，核屬一般人休息睡覺之時段，衡情被告當無於上開時間不使用
    其家中之電話，而竟至告訴人處向告訴人借用電話使用之理，被告所辯顯與一般
    常情有違，不足採信。而由上情足見告訴人所為指陳各節，確屬事實無訛。
  (四)再被告自承八十七年二月十六日以上開00－0000000號電話與王尚仁聯
    絡之事實，已如前述，再觀之卷附之上開00－0000000號電話八十七年
    二月十六日之國內通聯紀錄為例，被告所自承之以上開00－0000000號
    電話聯絡王尚仁乙節，其通話開始時間為上午一時一分三秒，通話結束時間為同
    日上午一時七分三十八秒；復參照當日上開電話之國外通聯紀錄，上開00－0
    000000號電話於八十七年二月十六日上午一時八分二十九秒隨即撥接至俄
    羅斯之00000000000號國際色情電話，並於同日上午一時二十五分五
    十六秒結束通話、復各接續於短短之五十八秒、二十二秒、二十四秒、四十二秒
    內即撥接至俄羅斯色情電話（電話號碼各為00000000000號、000
    00000000號、00000000000號）三次（起迄時間各為上午一
    時二十六分五十四秒開始通話、上午一時二十七分三十四秒結束通話，上午一時
    二十七分五十六秒開始通話、上午一時五十七分三十七秒結束通話，上午一時五
    十八分零一秒開始通話、上午二時十三分零五秒結束通話）、夏威夷色情電話一
    次（電話號碼分為00000000000號、00000000000號，起
    迄時間各為上午二時十三分四十七秒開始通話、上午二時十六分十一秒結束通話
    ）等情，又審酌由國內電話撥打至國際電話之等待撥接時間應較撥打至國內電話
    為長等情，苟前揭國際色情電話係由他人所盜打，何以能在被告以上開告訴人電
    話撥打至上開自承之00－0000000號電話離開後之短短一分鐘內，即進
    入告訴人上開裝機處，並撥接至俄羅斯等地之國際色情電話？則上揭被告在與證
    人王尚仁通完電話掛回話筒後，隨即以上開電話盜打至國際色情電話之事實，應
    與常理無違，是以被告辯稱未盜打告訴人人家中之電話，伊凌晨均在上班云云，
    顯不足採。
  (五)被告自承與告訴人係堂兄妹關係，其二人間並無任何怨隙，被告與告訴人間之親
    屬關係至為密切，如確無其事，告訴人顯無設詞誣陷被告之理。至證人陳美菊與
    被告係姊弟關係，其二人間之關係密切，證人陳美菊所為之證言難免偏頗不實，
    證人陳美菊於原審證稱：大家聚在告訴人處時，被告曾向告訴人借過電話，除夕
    過後告訴人就留在家中，平常告訴人不在家中時，告訴人之朋友也知道鑰匙放在
    那裏，也有進入告訴人之房裡云云，無非事後迴護被告之詞，不足採信。又被告
    聲請向勞工保險局調取之告訴人投保資料（見本院前審卷第六十頁）；證人魏世
    昌在本院前審證稱：伊未見過告訴人將電話借予他人，亦不知告訴人房間之鑰匙
    放在那裏等語（本院前審卷第七十六頁），經核亦均不能為被告有利之認定。綜
    上所述，足見被告否認辯稱各語，均無非事後卸責之詞，不足採信。被告雖於本
    院前審聲請傳訊證人王尚仁、江佩容、林秀美、陳寶雲等人，及聲請其願接受測
    謊鑑定云云，然因被告右開犯行已臻明確，且證人王尚仁並已於偵查中證述甚詳
    ，上開證人即使再到庭亦非即能為被告有利之認定，被告聲請再為上開調查，經
    本院經核認並無必要，亦無庸再行傳訊，併予敘明。本件事證明確，被告犯行洵
    堪認定。
二、按電信法第五十六條第一項之罪，以意圖為自己或第三人不法之利益，使用有線
    、無線或其他電磁方式，盜接或盜用他人電信設備通信為要件。而本罪構成要件
    所稱以有線、無線或其他電磁方式，盜接盜用他人電信設備通信者，並不限於以
    盜拷他人行動電話之序號、內碼等資料於自己之手機內，為盜用之唯一方式，其
    他諸如：利用他人住宅內之有線電話，盜打他人電話為通信行為等，皆成立本罪
    （參見最高法院八十八年度第一次刑事庭會議紀錄參照）。故核被告所為係犯電
    信法第五十六條第一項之使用有線盜用他人電信設備通信罪。又本罪之處罰詐得
    免繳電信通信費用之不法利益規定，乃刑法詐欺得利罪之特別法，依特別法優於
    普通法之法則，自毋庸再論以刑法詐欺得利罪。復按電信法第五十六條第一項：
    「意圖為自己或第三人不法之利益，以有線、無線或其他電磁方式，盜接或盜用
    他人電信設備通信者，處五年以下有期徒刑、拘役或科或併科新台幣十五萬元以
    下罰金」業於民國八十八年十一月三日修正公布為：「意圖為自己或第三人不法
    之利益，以有線、無線或其他電磁方式，盜接或盜用他人電信設備通信者，處五
    年以下有期徒刑，得併科新台幣一百五十萬元以下罰金」，提高其法定刑。則比
    較新舊法結果，以舊法較有利於被告，依刑法第二條第一項但書之規定，應適用
    有利於被告之舊法處罰。被告先後多次犯行，觸犯構成犯罪要件相同之罪名，顯
    係基於概括之犯意為之，為連續犯，依刑法第五十六條之規定，以一罪論。又被
    告如附表(一)、(二)所盜打之電話中，雖部分未據公訴人起訴，然該部分與起訴部分
    具有連續犯裁判上一罪關係，為起訴效力所及，自應併予審理。又被告行為後，
    刑法第四十一條業已於九十年一月十日修正公布，同年月十二日生效，修正後刑
    法第四十一條第一項前段規定「犯最重本刑為五年以下有期徒刑以下之刑之罪，
    而受六個月以下有期徒刑或拘役之宣告，因身體、教育、職業、家庭之關係或其
    他正當理由，執行顯有困難者，得以一元以上三元以下折算一日，易科罰金。」
    ，與修正前刑法第四十一條規定「犯最重本刑為三年以下有期徒刑以下之刑之罪
    ，受六個月以下有期徒刑或拘役之宣告，因身體、教育、職業、家庭之關係，執
    行顯有困難者，得以一元以上三元以下折算一日，易科罰金。」不同。比較新舊
    法結果，以新法較有利於行為人，故依刑法第二條第一項前段規定，本件自應適
    用裁判時之法律即修正後刑法第四十一條第一項前段之規定，併此明。
三、原審予以論罪科刑，固非無見，惟查：(一)本件被告所為應構成電信法第五十六條
    第一項之罪，業如前述，原審認被告所為係犯刑法第三百三十九條第二項之罪，
    尚有未洽；(二)原審對被告犯行不能證明部分（詳如後述），均併予論科，亦有未
    合；(三)電信法第五十六條第一項業已修正，原審未及比較適用新舊法，顯有未合
    。被告上訴意旨仍執前詞，否認犯罪，固無理由，惟原審判決既有上開可議之處
    ，自應由本院予以撤銷改判。爰審酌被告並無前科紀錄，及其犯罪動機、目的、
    手段等尚非至為惡劣，犯罪所生之損害、犯罪所得之利益暨被告犯罪後猶飾詞狡
    辯，不知悔悟等一切情狀，量處如主文第二項所示之刑及諭知易科罰金折算之標
    準，以資懲儆。至電信法第六十條雖規定：犯第五十六條之罪者，其電信器材，
    不問屬於犯人與否沒收之，然上開所謂之電信器材，應係指盜接或盜用他人電信
    設備通信，而由行為人自行攜帶使用之電信器材而言，並不包括本件被告犯罪之
    情節，即利用他人住宅內之有線電話，盜打他人電話為通信行為之情形，本件屬
    告訴人所有之電話機，自無併予宣告沒收之餘地，併予明。
四、公訴意旨另以被告於八十七年一月三十一日起至同年二月二十五日止，盜打上開
    00－0000000號電話至0000000000號傳呼電話機數次，因認
    被告此部分尚涉有電信法第五十六條第一項之罪嫌云云，惟查，依卷附之00－
    0000000號電話八十七年一月及二月之國內通聯紀錄以觀，並無0000
    000000號之紀錄，此外復查無其他積極證據足資明被告有上開犯行，此部
    分不能證明被告犯罪，原應為無罪之諭知，然公訴意旨認此部分與前開有罪部分
    有實質上一罪之關係，此部分爰不另為無罪之諭知，附此明。
五、據上論斷，應依刑事訴訟法第三百六十九條第一項前段、第三百六十四條、第二
    百九十九條第一項前段，修正前電信法第五十六條第一項，刑法第十一條前段、
    第五十六條，第四十一條第一項前段，第二條第一項，罰金罰鍰提高標準條例第
    一條前段、第二條，判決如主文。
本案經檢察官甲○○到庭執行職務。
中      華      民      國      九十二     年     一      月   二十九   日
                                臺灣高等法院臺中分院刑事第六庭
                                      審判長法  官  李  文  雄
                                            法  官  陳  秀  
                                            法  官  陳  嘉  雄
右正本證明與原本無異。
如不服本判決應於收受送達後十日內向本院提出上訴書狀，其未敘述上訴之理由者並
得於提起上訴後十日內向本院補提理由書（均須按他造當事人之人數附繕本）。
                                            書記官  陳  信  和
中      華      民      國      九十二     年     一      月    三十    日
附表(一)：
電話號碼            所有人
000000000           王尚仁
00-0000000          王尚仁
0000000000          蔡書銘
附表(二)：
電話號碼            電話號碼            電話號碼
（夏威夷）          （香港）            （俄羅斯）
00000000000         00000000000         00000000000
00000000000         00000000000         00000000000
00000000000                             00000000000
00000000000                             00000000000
00000000000                             00000000000
00000000000                             00000000000
00000000000                             00000000000
                                                                        Ｒ


司法院資訊處製作；財團法人民間司法改革基金會備份。
